【裁判字號】    97,破抗,22
【裁判日期】    970930
【裁判案由】    宣告破產
【裁判全文】
臺灣高等法院高雄分院民事裁定          97年度破抗字第22號
抗  告  人  甲○○
上列抗告人因聲請宣告破產事件，對於中華民國97年8 月14日臺
灣屏東地方法院97年度破字第5 號所為裁定提起抗告，本院裁定
如下：
    主  文
抗告駁回。
抗告程序費用由抗告人負擔。
    理  由
一、按「破產人及其家屬之必要生活費及喪葬費，視為財團費用
    。」、「財團費用及財團債務，應先於破產債權，隨時由破
    產人依破產法之規定清償之。」「破產宣告後，如破產財團
    之財產不敷清償財團費用及財團債務時，法院因破產管理人
    之聲請，應以裁定宣告破產終止。」破產法第95條第2 項、
    第97條、第148 條分別定有明文。又「破產固係對於債務人
    不能清償債務者宣告之，但法院就破產之聲請，以職權為必
    要之調查，確係毫無財產，則破產財團即不能構成，無從依
    破產程序清理其債務，參照破產法第148 條之旨趣自應依同
    法第63條以裁定駁回其聲請。」司法院院字第1505號亦著有
    解釋。是以法院就破產之聲請依職權為必要之調查結果，倘
    債務人確係毫無財產可構成破產財團，或債務人之財產不敷
    清償破產財團之費用及財團之債務，無從依破產程序清理其
    債務，而使各破產債權有受清償而獲得分配之可能時，自得
    以無宣告破產之實益，裁定駁回其聲請（最高法院86年度台
    抗字第479號裁定意旨參照）。
二、經查本件抗告人分別積欠遠東國際商業銀行股份有限公司27
    萬5,787 元，荷商荷蘭銀行股份有限公司台北分公司22萬
    3224 元 ，美商花旗銀行股份有限公司40萬6,582 元，美商
    花旗銀行股份有限公司31萬6,384 元，中華商業銀行股份有
    限公司67萬5,516 元等情，已據原法依職權向各該債權銀行
    查明屬實，有各該債權銀行函及債權人清冊附卷可稽。總計
    抗告人積欠銀行本金債務為232 萬4486元，而抗告人主張其
    現有財產僅有現金30萬元1,000 元，固據其提出財產狀況說
    明書、債權人清冊、財產目錄及97年5 月23日日期，面額30
    萬1,000 元之支票1 張為憑，惟並無證據證明該支票現仍未
    兌領，則抗告人是否尚有現金30萬元1,000 元屬實，已非無
    疑，縱如抗告人主張其尚有30萬1,000 元屬實，則抗告人之
    資產顯已不能清償其債務，依法即有破產之原因等情，堪予
    認定。
三、次查依內政部所公布95年度台灣省每人每月最低生活費標準
    為9210元計算，抗告人每年所需支出之必要生活費用為11萬
    520 元）即9,210 元12=110,520元）。又本件如宣告抗告
    人破產，抗告人尚須支付破產管理人及監查人之報酬。按破
    產管理人及監查人之報酬，如以訴訟實務中，一般律師之酬
    勞計算，每人至少收費5 萬元，遑論破產程序尚須召開債權
    人會議出售或處分資產產，分配破產財團等，其程序較為複
    雜。通常歷經1 年仍無法終結，故實務上，破產管理人及監
    查人之報酬常遠較此一金額為高，從而本件如宣告抗告人破
    產，參照破產法第95條第1 項第3 款及同條第2 項之規定，
    抗告人第1 年支出之財團費用至少即高達21萬520 元（即11
    0,520 元+50,000 元+50,000 元=210,520元）。另依「各級
    法院辦案期限實施要點」第2 點第2 項規定，破產事件之辦
    案期限為2 年，則抗告人在破產期間支付之財團費至少即高
    達32萬1,949 元（即210,520 元+110,520元=321,040元）。
    若再加上破產程序中必須花費之公告，債權人會議等管理，
    分配之必要費用，則亦遠逾抗告人主張之現有總資產30萬1,
    000 元。是抗告人之財產於扣除上開破產管理人及監查人之
    報酬，抗告人之必要生活費及其他必要管理，分配費用後，
    已無餘額可供構成破產財團，自無法清償破產債權，揆諸上
    開破產法第148 條條款規定之旨趣及最高法院86年度台抗字
    第479 號裁定要旨，本件抗告人聲請破產即無實益，不應准
    許。
四、綜上所述，原法院因認本件抗告人聲請宣告破產並無實益，
    而裁定駁回抗告人所為破產宣告之聲請，經核尚無不當，抗
    告人提起抗告未具理由，求予廢棄原裁定，即無理由，應予
    駁回。
五、據上論結，本件抗告為無理由，依破產法第5 條、民事訴訟
    法第495 條之1 第1 項、第449 條第1 項、第95條、第78條
    ，裁定如主文。
中    華    民    國    97    年    9     月    30    日
                            民事第三庭
                                審判長法官  張國彬
                                法      官  鄭月霞
                                法      官  吳登輝
以上正本證明與原本無異。
如不服本裁定應於送達後10日內向本院提出再抗告狀（並按他造
當事人之人數附繕本），並繳納再抗告費新台幣1,000 元。再為
抗告應以適用法規顯有錯誤為理由，並經本院之許可，該許可以
原裁定所涉及之法律見解具有原則上之重要性者為限，並委任律
師為代理人。抗告人之配偶、三親等內之血親、二親等內之姻親
，或抗告人為法人、中央或地方機關時，其所屬專任人員具有律
師資格並經法院認適當者，亦得為第三審代理人。抗告人或其法
定代理人具有律師資格者及前項情形，應於提起抗告或委任時釋
明之。
中    華    民    國    97    年    10    月    1     日
                                書  記  官  張明賢
                                                      Ｆ


司法院資訊處製作；財團法人民間司法改革基金會備份。
